臺灣高等法院民事判決
110年度勞再易字第14號
再審  原告  府大工業有限公司

法定代理人  陳勝源  
訴訟代理人  詹順貴律師
            陳長文律師
再審  被告  施明達  
訴訟代理人  吳麗如律師（法扶律師）
上列當事人間請求給付工資等再審之訴事件，再審原告對於中華
民國110年10月13日本院110年度勞上易字第41號確定判決提起再
審，本院於111年7月19日言詞辯論終結，判決如下：
    主      文
再審之訴駁回。
再審訴訟費用由再審原告負擔。
    事實及理由
一、再審原告主張：本院110年度勞上易字第41號判決（下稱原
    確定判決）未審究再審被告打卡之例假日是否為伊之旺季期
    間，逕以再審被告攷勤卡、伊之產業有淡、旺季之分，員工
    有加班可能為據，推論再審被告確有加班；及未依攷勤表認
    定104年11月及12月、108年9月及10月之週日加班日數，而
    多認定11日之週日加班；並就再審被告於上午8時以前打上
    班卡部分，認定其有於打卡後外出購買早餐，卻忽視再審被
    告負責之機台仰賴前一部門提供產品方能接續作業，無法單
    獨一人加班，應無加班事實，亦無待命時間可能之事實，而
    謂上午8時以前至上午8時之時間屬待命時間，均顯悖於證據
    、經驗及論理法則，違反民事訴訟法第222條第3項、第226
    條第3項規定，而有同法第496條第1項第1款適用法規顯有錯
    誤之違法。伊於附表所示時間、地點檢出之附表所示證物，
    可證再審被告無加班之事實，或至少108年4月21日、5月12
    日、5月19日、5月26日、6月2日、6月9日、8月4日、9月8日
    ，計8日週日及108年2月6日至8日，計3日國定假日，均未加
    班，此經斟酌後，伊應可受較有利之裁判，亦得依民事訴訟
    法第496條第1項第13款規定提起再審之訴。並聲明：㈠原確
    定判決不利於再審原告部分廢棄。㈡上開廢棄部分，駁回再
    審被告於前審（本院110年度勞上易字第41號）之上訴。
二、再審被告則以：再審原告指摘原確定判決之認定違反證據、
    經驗及論理法則部分，乃係就原確定判決採證、認事等職權
    之行使爭執，且原確定判決已就再審被告於例假日、國定假
    日加班及每日上午8時前屬待命時間等情，於理由詳述斟酌
    證據及認定事實過程，適用法規並無錯誤。附表所示證物均
    係前審言詞辯論終結前，為再審原告業務或人事上所掌管，
    客觀上已知悉存在者，且無不能檢出之事實上障礙致無法提
    出之情形，經斟酌亦不致受有利判決，顯不符合民事訴訟法
    第496條第1項第13款之再審事由等語，資為抗辯。並答辯聲
    明：再審之訴駁回。
三、再審原告主張原確定判決有民事訴訟法第496條第1項第1款
    適用法規顯有錯誤、第13款發現未經斟酌之證物且經斟酌可
    受較有利益之裁判之再審事由，惟為再審被告所否認，並以
    前揭情詞置辯。
  ㈠關於再審原告主張原確定判決有民事訴訟法第496條第1項第1
    款之再審事由部分：
  ⒈按民事訴訟法第496條第1項第1款所謂適用法規顯有錯誤，係
    指確定判決所適用之法規顯然不合於法律規定，或與司法院
    現尚有效及大法官會議之解釋，或最高法院尚有效之判例顯
    然違反者，或消極的不適用法規，顯然影響判決者而言，不
    包括認定事實錯誤、漏未斟酌證據、取捨證據失當及裁判不
    備理由之情形在內（最高法院63年度台上字第880號判例、9
    0年度台再字第27號判決參照）。
  ⒉查原確定判決以：再審被告於任職期間每日打卡後即將攷勤
    表放置於打卡機旁，再審原告於月底收回並計算工資，歷時
    10年從未主張再審被告打卡不實而要求更正，依勞動事件法
    第38條規定，推定再審被告於攷勤表所示時間內經再審原告
    同意而執行職務；依證人戴維正證述，可知再審被告經常加
    班，且依證人蔡詠棋證述，堪認再審原告因生產旺季需求，
    而有要求再審被告加班之必要，次依證人戴維正、林紹基證
    述，足見再審被告每日上午6時打卡後買早餐，隨即進入公
    司準備工作，並無返回宿舍或拖延而處於隨時準備提供勞務
    之狀態，此屬待命時間，仍應認定為工作時間；並衡諸再審
    被告受僱期間長達10年餘，居住在公司工廠樓上之宿舍，再
    審原告可輕易查證其有無加班，無任令再審被告坐領超額加
    班費多年之理等情，認定再審被告於攷勤表所示時間超逾正
    常工時部分均係加班，除一審判命給付部分外，其得請求再
    審原告再給付573,608元。
  ⒊再審意旨雖謂原確定判決未審究再審被告打卡時間是否為旺
    季期間，又忽視再審被告之工作無法單獨一人加班，其於上
    午8時前打卡後購買、享用早餐，該打卡時間至上午8時間非
    待命時間，不得論為工作時間，即逕自推論再審被告以攷勤
    表主張之加班時數為可採，顯悖於論理、經驗法則，而違反
    民事訴訟法第222條第3項、第226條第3項規定；但此核係對
    原確定判決認定事實、取捨證據及判決理由不備所為指責，
    非原確定判決適用法規錯誤。
  ⒋再審意旨另謂再審被告於104年11月8日、15日、22日及29日
    、104年12月6日、13日、20日、27日、108年9月15日、22日
    及29日、108年10月6日、13日、20日及27日均未打卡，原確
    定判決悖於證據法則，判命其多給付11日之週日加班費，違
    反民事訴訟法第222條第3項、第226條第3項規定；然原確定
    判決並未認定再審被告於前述期日有加班，觀諸原確定判決
    第8頁第11至12行及其引用之臺灣新北地方法院109年度勞訴
    字第99號民事判決第36至39頁、第93-96頁即明。且依原確
    定判決認定之104年11月、12月、108年9月、10月加班情形
    ，及原確定判決第8頁第17行記載及其引用之例假日工資計
    算表，雖可知原確定判決：⑴認定再審原告於104年11月、12
    月週日均無加班，但於計算時各誤繕為2日、3日。⑵認定再
    審原告於108年9月週日加班2日，但於計算時誤繕為4日。⑶
    認定再審原告於108年10月週日無加班，但於計算時誤繕為2
    日等情，但此核屬判決之誤寫、誤繕之更正問題，非適用證
    據法則錯誤。是再審原告以此為由主張原確定判決適用民事
    訴訟法第222條第3項、第226條第3項錯誤，同無所據。
  ⒌綜上，再審原告主張原確定判決有民事訴訟法第496條第1項
    第1款之再審事由，為無可採。
  ㈡關於再審原告主張原確定判決有民事訴訟法第496條第1項第1
    3款之再審事由部分：
  ⒈按當事人發現未經斟酌之證物或得使用該證物，如經斟酌可
    受較有利益之裁判者，得以再審之訴對於確定終局判決聲明
    不服；民事訴訟法第496條第1項第13款固定有明文。惟所謂
    當事人發現未經斟酌之證物，係指前訴訟程序事實審言詞辯
    論終結前已存在之證物，因當事人不知有此，致未經斟酌，
    現始知之者而言，且必須當事人在客觀上確不知該證物存在
    致未斟酌現始知之，或依當時情形有不能檢出該證物者，始
    足當之，倘按其情狀依一般社會之通念，尚非不知該證物或
    不能檢出或命第三人提出者，均無該條款規定之適用。又當
    事人以發現得使用未經斟酌之證物為再審理由者，並應就其
    在前訴訟程序不能使用之事實，依民事訴訟法第277條前段
    規定負舉證責任（最高法院98年度台上字第1258號判決參照
    ）。且倘當事人早知有此證物得使用而不使用，即無所謂發
    見，自不得以之為再審理由（最高法院87年度台上字第1160
    號裁定參照）。
  ⒉再審原告主張其為從事勞力密集製造業之典型中小型企業，
    人員組成以實際操作之作業員為大宗，囿於內部行政人員不
    足，公司人事基本資料、攷勤卡、請假單、生產原料入庫單
    、出庫單、業務訂單等資料均由法定代理人本人親自保管，
    其於前訴訟程序雖曾盡力翻找，但因僅一人為之，資料多且
    繁雜，而未能覓得附表所示證物，並誤為已佚失或銷毀，迄
    至附表所示時間，始在附表所示地點尋獲，附表所示證物應
    屬民事訴訟法第496條第1項第13款所定新證據等語，為再審
    被告否認。經查，附表所示生產日報表、攷勤表、管理規定
    、每日收料扣單確認、成型條件表均係再審原告公司固定交
    員工記載之業務上表單或重要人事管理規定、營業資料。且
    該等證物分別在工廠2樓倉庫內裝有出貨報表之箱子及倉庫
    文件櫃、工廠3樓負責人辦公室品管報表文件櫃內檢出，乃
    上訴人所陳。可見再審原告乃係將公司人事及業務上固定、
    重要資料保管於特定處所，附表所示證物均為再審原告保存
    之人事、業務上資料，而為其所知悉並為實力支配，供其隨
    時查閱，依一般社會通念，再審原告對於查閱或檢出附表所
    示證物，應無事實上之困難，附表所示證物應為再審原告於
    前訴訟程序事實審辯論終結前已知悉但未使用者。再審原告
    雖主張其因人力不足，資料多且繁雜而未能於前訴訟程序事
    實審言詞辯論終結前檢出附表所示證物，但其縱有過失，仍
    應認其不知該等證物之存在等語。然再審原告於前訴訟程序
    之一審提出再審被告之107年8月、108年6月攷勤表（見前一
    審卷二第127-128頁），衡諸員工攷勤表通常放置於相同處
    所，再審原告應無未能於前訴訟程序覓得附表編號2證物之
    情。且再審原告於前訴訟程序抗辯再審被告不願填寫生產日
    報表，及表示：會提出與再審被告在相同工作場所負責相同
    工作的作業員每日應填載的成形生產日報表等語（見前一審
    卷一第350頁），衡情再審原告於前訴訟程序應已知附表編
    號1、3證物之存在。又再審原告就其所主張未能於前訴訟程
    序覓附表所示證物一事，並未提出證據為證。是以，再審原
    告上開主張，難認有據。從而，再審原告主張附表所示證物
    為民事訴訟法第496條第1項第13款規定之新證據等語，難認
    可採。
  ⒊況再審原告所主張以附表編號2所示攷勤表與再審被告於前訴
    訟程序提出之攷勤表比對，可知108年2月6日至8日、4月21
    日、5月12日、5月19日、5月26日、6月2日、6月9日、8月4
    日、9月8日等週日、國定假日，在工廠2樓之員工中，僅再
    審被告一人單獨打卡；且附表編號3所示前述日期翌日成形
    生產日報表、附表編號5所示每日收料扣單確認表上，均無
    再審被告於前述日期工作之紀錄；以附表編號5每日收料扣
    單確認表紀錄之再審被告收料數量，及附表編號6成形條件
    表上產品加硫時間推算，再審被告於108年2月6日至8日、4
    月21日、5月12日、5月19日、5月26日、6月2日、6月9日、8
    月4日未實際加班，是附表所示證物經斟酌後，其應可受較
    有利之判決等語，同為再審被告否認。經查，與再審被告在
    同一處所工作者如莊良偉、戴維正等均曾於週日單獨加班乙
    節，觀諸再審原告提出之比對結果即明（見本院卷一第19-3
    1頁），再審原告主張附表編號2所示證物經斟酌後，其可受
    較有利判決，難認有據。又再審原告自承再審被告不願填寫
    生產日報表等語，本無從以生產日報表之紀錄推論再審被告
    有無加班，則再審原告主張依附表編號3、5所示證物可推論
    再審被告無於前述週日、國定假日加班，亦屬無據。再者，
    附表編號5所示每日收料扣單確認表係紀錄一段生產日期之
    收料扣單狀態，如108年2月11日每日收料扣單確認表紀錄之
    生產日期為108年2月1日至10日（見本院卷一第273-279頁）
    ，自無從用以推論再審被告僅於生產日期中之某日工作或未
    工作，再審原告據此及附表編號6所示證物，主張再審被告
    無於前述週日、國定假日加班，同無可採。另附表編號4所
    示證物均無再審被告簽名，且無從證明再審被告未加班。從
    而，再審原告主張附表所示證物經斟酌後，其可受較有利之
    判決，為無所據。
  ⒋據上，再審原告主張原確定判決有民事訴訟法第496條第1項
    第13款之再審事由，難認有據。
四、綜上所述，再審原告主張原確定判決有民事訴訟法第496條
    第1項第1款、第13款之再審事由，均不足為採，其執此提起
    本件再審之訴，為無理由，應予駁回。
五、本件事證已臻明確，兩造其餘攻擊防禦方法及立論之證據資
    料，均經本院審酌後，認為對判決結果不生影響，無逐一論
    述之必要，併予敘明。
六、據上論結，本件再審之訴為無理由，依民事訴訟法第78條，
    判決如主文。
中　　華　　民　　國　　111 　年　　8 　　月　　9 　　日
                  勞動法庭 
                        審判長法　官  李慈惠
                              法　官  吳燁山
                              法　官  趙雪瑛
附表
編號 證物 檢出日期 檢出地點   1 再審原告公司員工填寫之生產日報表（再審原證2） 110年11月3日 工廠2樓倉庫內裝有出貨報表之箱子    2 再審原告工廠2樓其他員工之108年攷勤表（再審原證3） 110年11月3日 同上   3 再審被告單獨一人於108年週日打卡之翌日生產日報表（再審原證4） 110年11月3日 同上   4 Announcement、請假、遲到及加班管理規定（再審原證6） 110年11月4日 工廠2樓倉庫文件櫃   5 108年2月11日、4月22日、5月13日、5月27日、6月3日、6月10日、8月5日之每日收料扣單確認單影本（再審原證7） 110年11月8日 工廠3樓負責人辦公室品管報表文件櫃   6 再審被告製作產品之成形條件表影本（再審原證8） 110年11月10日 同上 
正本係照原本作成。
不得上訴。
中　　華　　民　　國　　111 　年　　8 　　月　　9 　　日
　　　　　　　　　　　　　    書記官  郭晋良